【裁判字號】    99,重上更(一),238
【裁判日期】    990930
【裁判案由】    違反槍砲彈藥刀械管制條例
【裁判全文】
臺灣高等法院刑事判決           99年度重上更(一)字第238號
上  訴  人
即  被  告  甲○○
指定辯護人  本院公設辯護人周君穎
上列上訴人因違反槍砲彈藥刀械管制條例案件，不服臺灣新竹地
方法院97年度訴字第381號，中華民國97年6月5日第一審判決（
起訴案號：臺灣新竹地方法院檢察署96年度偵字第7494號），提
起上訴，本院判決後，經最高法院發回更審，本院判決如下：
    主  文
上訴駁回。
    事  實
一、甲○○明知可發射子彈具有殺傷力之改造手槍及具有殺傷力
    之制式子彈，均為槍砲彈藥刀械管制條例所規定之管制物品
    ，非經中央主管機關許可不得持有，竟仍基於持有具有殺傷
    力改造手槍、制式子彈之犯意，於民國九十年四、五月間某
    時，在新竹縣竹東鎮○○路某處自真實姓名年籍不詳綽號「
    方子」之成年友人處，以「方子」積欠其之借款新臺幣八萬
    元充抵槍彈價款之方式，而向「方子」購買取得如附表所示
    具有殺傷力之改造手槍一支及制式子彈（原判決附表誤繕為
    改造子彈）四十六顆，平日置放於其位在新竹縣竹東鎮○○
    路五一號住處之個人房間內，而非法持有之。嗣於九十六年
    十二月十二日上午十一時三十分許，為警持臺灣新竹地方法
    院法官核發之搜索票前往上開住處執行搜索，甲○○為避免
    警察發現，乃將上開槍彈以塑膠袋包裹後夾藏於腋下，仍為
    警當場查獲，因而查知上情，並扣得上開改造手槍及制式子
    彈（其中子彈十五顆業因鑑定試射而失其效用）。
二、案經苗栗縣警察局竹南分局報請臺灣新竹地方法院檢察署檢
    察官偵查起訴。
    理  由
壹、證據能力方面
一、按偵查中有關鑑定人之選任及鑑定機關（團體）之囑託，依
    刑事訴訟法第一百九十八條及第二百零八條之規定，應由檢
    察官為之，而鑑定人及鑑定機關（團體）實施鑑定或審查之
    人所為之言詞或書面報告，即為傳聞證據之例外，具有證據
    能力。是以檢察官對於偵查中之案件，認須實施鑑定者，固
    應就具體個案，選任鑑定人或囑託鑑定機關（團體）為之；
    但對於司法警察機關調查中之案件，或有量大或急迫之情形
    ，為因應實務之現實需求，如檢察官針對該類案件之性質，
    認為當然有鑑定之必要者，基於檢察一體原則，得由該管檢
    察長對於轄區內之案件，以事前概括選任鑑定人或囑託鑑定
    機關（團體）之方式，俾便轄區內之司法警察官、司法警察
    對於調查中之此類案件，得即時送請事前已選任之鑑定人或
    囑託之鑑定機關（團體）實施鑑定（法務部九十二年九月一
    日法檢字第○九二○○三五○八三號函參照，刊載於法務部
    公報第三一二期）。而臺灣高等法院檢察署檢察長業已概括
    選任內政部警政署刑事警察局（下稱刑事警察局）為「槍、
    彈鑑定」之鑑定機關，故本案承辦員警於查獲扣案槍、彈，
    本於偵查輔助人員之身分，在案件未移送檢察官偵辦前之調
    查犯罪階段，依據上開臺灣高等法院檢察署檢察長之概括授
    權，先行將扣案之槍彈，送請檢察長預先核定之專責鑑定機
    關即刑事警察局實施鑑定，基於檢察一體原則，上開鑑定機
    關亦應視同受承辦檢察官所選任或囑託而執行鑑定業務，其
    出具之書面鑑定報告，應屬刑事訴訟法所定之傳聞例外，當
    具有證據能力。
二、次按被告以外之人於審判外之陳述，雖不符前四條之規定，
    而經當事人於審判程序同意作為證據，法院審酌該言詞陳述
    或書面陳述作成時之情況，認為適當者，亦得為證據；當事
    人、代理人或辯護人於法院調查證據時，知有第一百五十九
    條第一項不得為證據之情形，而未於言詞辯論終結前聲明異
    議者，視為有前項之同意；刑事訴訟法第一百五十九條之五
    定有明文。查，除前開證據之外，本判決下列認定事實所引
    用之證據資料（包含人證與文書證據、物證等證據），並無
    證據證明係公務員違背法定程序所取得；而檢察官、被告及
    辯護人對本院提示之卷證，亦均表示對於證據能力沒有意見
    而不予爭執，且迄至言詞辯論終結前亦未再聲明異議，本院
    審酌上開證據資料製作時之情況，尚無違法不當或證明力明
    顯過低之瑕疵，亦認以之作為證據，應屬適當。
貳、實體方面
一、前揭犯罪事實，業據上訴人即被告甲○○迭於警詢、偵查、
    原審及本院坦承不諱，而被告為警在前揭住所搜索而查獲其
    持有上開改造手槍及制式子彈之事實，亦據證人即執行搜索
    之警員乙○○於本院供證明確，並有改造手槍及制式子彈扣
    案可佐。復扣案之槍、彈經送刑事警察局以性能檢驗法、試
    射法鑑驗結果，認均具有殺傷力（鑑定結果詳如附表所示）
    ，亦有該局九十七年一月二十一日刑鑑字第○九六○一九一
    八○一號槍彈鑑定書在卷可稽（偵查卷第三六至三八頁），
    足認被告確有未經許可持有具殺傷力改造手槍、制式子彈之
    犯行。是被告上開自白核與事實相符，自堪採為本案認定犯
    罪事實之證據。綜上，本案事證明確，被告犯行洵堪認定，
    應依法論科。
二、按未經許可持有改造手槍、子彈罪，其持有之繼續，為行為
    之繼續而非狀態之繼續，亦即該改造手槍一經持有，罪即成
    立，但其完結須繼續至持有行為終了時為止，其間法律縱有
    變更，如其行為繼續實施至新法施行以後，即無行為後法律
    變更之可言，而應適用其行為終止時之法律論處，最高法院
    七十五年度台上字第六六○○號、八十九年度台非字第一八
    六號判決意旨參照。核被告所為，係犯槍砲彈藥刀械管制條
    例第八條第四項之未經許可持有可發射子彈具有殺傷力之改
    造手槍罪、同條例第十二條第四項之未經許可持有制式子彈
    罪。被告一次非法持有上開改造手槍、制式子彈，係以一行
    為觸犯前開二罪名之想像競合犯，應從一重之未經許可持有
    其他可發射子彈具有殺傷力手槍罪處斷。又按刑法第六十二
    條所謂發覺，固非以有偵查犯罪權之機關或人員確知其人犯
    罪無誤為必要，而於對其發生嫌疑時，即得謂為已發覺；但
    此項對犯人之嫌疑，仍須有確切之根據得為合理之可疑者，
    始足當之，最高法院七十二年台上字第六四一號判例參考。
    查，證人即苗栗縣警察局竹南分局偵查隊警員乙○○於本院
    供證：伊等係因有證人指證被告持有槍枝，乃持搜索票前往
    被告住處守候，俟他家門打開後，伊等發現他神色緊張，在
    他腋下發現有夾藏東西，伊等便問被告那是什麼東西，他自
    己就取出來，塑膠袋裡面就有槍等語，核與被告於偵查及本
    院中供承：當天係伊母親打電話告以警察要伊過去協助調查
    ，當時可能係因伊住家鐵門鎖住，所以警察會到伊母親那邊
    ，伊接到母親電話後，自己知道家中有違禁物，所以就將槍
    彈用塑膠袋包著，心想說拿去藏起來或丟掉，結果鐵門打開
    就遇到警察，他們便叫伊不要動，出示證件，問伊身上有沒
    有東西，伊就把東西拿出來了等語（偵查卷第三四頁、本院
    卷第二三頁、第三八頁反面）大致相符，並有搜索票在卷可
    佐（偵查卷第十五頁）。可知警方已可謂有確切之根據得為
    合理之可疑，且已據此而採取必要的偵查活動（搜索），應
    認為被告所犯持有改造槍枝及制式子彈之犯罪已經被發覺。
    況被告於警執行搜索時，亦未有表明自首之意。是被告嗣自
    行取出其身上所攜帶之改造手槍及制式子彈，已在其犯罪被
    發覺之後，自無從適用自首之規定減輕其刑。
三、原審以被告犯行明確，適用槍砲彈藥刀械管制條例第八條第
    四項、第十二條第四項，刑法第十一條前段、第五十五條、
    第四十二條第三項前段等規定，並審酌被告明知改造槍枝、
    制式子彈屬高度危險之物品，非經主管機關許可不得擅自持
    有，以維社會大眾安全與良善秩序，竟仍無故持有之，持有
    期間甚長，影響社會治安甚鉅，然念其犯後坦承犯行，態度
    良好，應有改過之心，另並無證據證明其持上開槍彈犯案，
    且無故持有改造手槍之本刑最輕有期徒刑三年已經甚重等一
    切情狀，認被告未經許可，持有其他可發射子彈具有殺傷力
    之改造手槍，處有期徒刑年貳月，併科罰金新臺幣拾萬元
    ，罰金如易服勞役，以新臺幣壹仟元折算壹日，扣案如附表
    編號一、二所示之改造手槍、制式子彈，除編號二所示之子
    彈其中十五顆原為違禁物，惟因鑑定目的試射而已經失其效
    用，已失違禁物之性質，而毋庸宣告沒收外，餘均為違禁物
    ，應依刑法第三十八條第一項第一款宣告沒收等，經核於法
    並無違誤，量刑亦屬妥適。被告上訴以其符合自首規定云云
    ，指摘原判決不當，並請求依刑法第五十九條規定酌減其刑
    ，為無理由，應予駁回。
據上論斷，應依刑事訴訟法第三百六十八條，判決如主文。
本案經檢察官呂光華到庭執行職務。
中    華    民    國    99    年    9     月    30    日
                  刑事第二十一庭審判長法  官  蔡聰明
                                      法  官  趙文
                                      法  官  楊力進
以上正本證明與原本無異。
如不服本判決，應於收受送達後10日內向本院提出上訴書狀，其
未敘述上訴之理由者並得於提起上訴後10日內向本院補提理由書
（均須按他造當事人之人數附繕本）「切勿逕送上級法院」。
                                      書記官  彭威翔
中    華    民    國    99    年    9     月    30    日
附表：
┌──┬──────┬───┬─────────────┐
│編號│扣案物      │數量  │鑑定結果                  │
├──┼──────┼───┼─────────────┤
│1   │改造手槍（含│1枝   │認係改造手槍，由仿BERETTA │
│    │彈匣1個，槍 │      │廠92FS型半自動手槍製造之槍│
│    │枝管制編號  │      │枝，換裝土造金屬槍管而成，│
│    │0000000000  │      │擊發功能正常，可供擊發適用│
│    │）          │      │子彈使用，認具殺傷力。    │
├──┼──────┼───┼─────────────┤
│2   │制式子彈    │46顆（│認均係口徑9mm 制式子彈，採│
│    │（原審誤繕為│其中15│樣15顆試射，均可擊發，認具│
│    │改造子彈）  │顆因鑑│殺傷力。                  │
│    │            │定目的│                          │
│    │            │試射而│                          │
│    │            │效失其│                          │
│    │            │用）  │                          │
└──┴──────┴───┴─────────────┘
附錄本案論罪科刑法條全文：
槍砲彈藥刀械管制條例第8 條
未經許可，製造、販賣或運輸鋼筆槍、瓦斯槍、麻醉槍、獵槍、
空氣槍或第4 條第1 項第1 款所定其他可發射金屬或子彈具有殺
傷力之各式槍砲者，處無期徒刑或5 年以上有期徒刑，併科新臺
幣1 千萬元以下罰金。
未經許可，轉讓、出租或出借前項所列槍枝者，處5 年以上有期
徒刑，併科新臺幣1 千萬元以下罰金。
意圖供自己或他人犯罪之用，而犯前二項之罪者，處無期徒刑或
7 年以上有期徒刑，併科新臺幣1 千萬元以下罰金。
未經許可，持有、寄藏或意圖販賣而陳列第1 項所列槍枝者，處
3 年以上10年以下有期徒刑，併科新臺幣700 萬元以下罰金。
第1項至第3項之未遂犯罰之。
槍砲彈藥刀械管制條例第12條
未經許可，製造、販賣或運輸子彈者，處1 年以上7 年以下有期
徒刑，併科新台幣500 萬元以下罰金。
未經許可，轉讓、出租或出借子彈者，處6 月以上5 年以下有期
徒刑，併科新台幣300 萬元以下罰金。
意圖供自己或他人犯罪之用，而犯前二項之罪者，處3 年以上10
年以下有期徒刑，併科新台幣700 萬元以下罰金。
未經許可，持有、寄藏或意圖販賣而陳列子彈者，處5 年以下有
期徒刑，併科新台幣300 萬元以下罰金。
第1項至第3項之未遂犯罰之。

司法院資訊處製作；財團法人民間司法改革基金會備份。
